【裁判字號】    97,審訴,1855
【裁判日期】    970919
【裁判案由】    毒品危害防制條例
【裁判全文】
臺灣桃園地方法院刑事判決            97年度審訴字第1855號
公  訴  人  臺灣桃園地方法院檢察署檢察官
被      告  甲○○
上列被告因毒品危害防制條例案件，經檢察官提起公訴（97年度
偵字第 11144號），被告於準備程序進行中為有罪陳述，經本院
合議庭裁定由受命法官獨任進行簡式審判程序，判決如下：
    主  文
甲○○明知為禁藥而轉讓，處有期徒刑參月，減為有期徒刑壹月
又拾伍日，緩刑貳年，於緩刑期間付保護管束。
    事  實
一、甲○○明知安非他命為行政院衛生署公告管制之第 2級毒品
    ，不得非法轉讓，竟基於轉讓毒品之犯意，自民國96年 3月
    間某日，在桃園縣中壢市○○路360巷36號2樓住處，無償轉
    讓不詳數量之第2級毒品安非他命予于維雄施用。嗣於97年4
    月23日上午11時20分許，為警持搜索票在桃園縣中壢市○○
    街119 號6 樓查獲，始查悉上情，並扣得安非他命2 包（毛
    重18.55 公克），酒精燈1 座，吸食器水車1 組，吸食器燈
    泡1 個等物。
二、案經基隆市政府警察局移送臺灣桃園地方法院檢察署檢察官
    偵查起訴。
    理  由
一、本件被告所犯係死刑、無期徒刑、最輕本刑為三年以上有期
    徒刑以外之罪，其於準備程序中就被訴事實為有罪之陳述，
    經法官告知簡式審判程序之旨，並聽取公訴人、被告之意見
    後，本院認為適宜由受命法官獨任進行簡式審判程序，合先
    敘明。
二、上開犯罪事實，業據被告甲○○於偵訊及本院審理時均坦承
    不諱，核與證人于維雄於偵訊時證述之情節相符，足認被告
    之自白與事實相符。本件事證明確，被告犯行堪以認定，應
    予論罪科刑。
三、查「安非他命」係屬於藥事法所稱之「禁藥」（即藥事法第
    22條第1 款所稱之「經中央衛生主管機關明令公告禁止製造
    、調劑、輸入、輸出、販賣或陳列之毒害藥品」）。而甲基
    安非他命屬安非他命成分，亦經行政院衛生署於75年7 月11
    日衛署藥字第597627號公告禁止使用在案，此有行政院衛生
    署95年5月23日衛署藥字第 0960021716號函可參。故被告明
    知為禁藥安非他命而轉讓予他人者，除成立毒品危害防制條
    例第8條第2項之轉讓第二級毒品罪外，亦構成藥事法第83條
    第1項之轉讓禁藥罪。而藥事法第83條第 1項係於93年4月21
    日修正公布，同年月23日施行，為毒品危害防制條例之後法
    ，且藥事法第83條第1項之法定刑為7年以下有期徒刑，得併
    科新臺幣500萬元以下罰金，與毒品危害防制條例第8條第 2
    項之法定刑為6月以上，5年以下有期徒刑，得併科新臺幣70
    萬元以下罰金相較後，以藥事法第83條第 1項之法定刑為重
    。又以毒品之範圍尚包括影響精神物質與其製品，而藥事之
    管理，亦非僅止於藥品之管理，毒品未必均係經公告列管之
    禁藥，禁藥亦非必均為毒品，毒品危害防制條例與藥事法二
    者，並無必然之特別法與普通法關係。是除有轉讓之第二級
    毒品達毒品危害防制條例第8條第6項之一定數量，經依法加
    重後之法定刑較藥事法第83條第 1項之法定刑為重之情形外
    ，因藥事法第83條第 1項為後法，且為重法，二者有法條競
    合關係，自應優先適用藥事法第83條第 1項之規定處斷（最
    高法院96年度台上字第3582號判決意旨參照）。另被告甲○
    ○於上開時、地轉讓予于維雄施用之安非他命數量不詳，惟
    經被告於本院審理時供稱僅轉讓予于維雄 1次可以施用完畢
    之量，衡常一般單次施用安非他命之數量，要無達毒品危害
    防制條例第8條第6項、轉讓持有毒品加重其刑之數量標準第
    2 條所規定加重其刑之淨重10公克以上，是揆諸前揭規定與
    說明，被告甲○○所為轉讓安非他命之犯行，係犯藥事法第
    83條第 1項之轉讓禁藥罪。公訴人起訴認被告係犯毒品危害
    防制條例第8條第2項轉讓第二級毒品罪，尚有未洽，然因基
    本社會事實相同，爰由本院變更起訴法條，予以審理。被告
    持有第二級毒品安非他命後，進而轉讓，其持有之低度行為
    應被其轉讓之高度行為所吸收，不另論罪。爰審酌被告本件
    所為助長毒品之流通與危害他人健康，及其犯罪之動機、目
    的、轉讓毒品之種類、數量，兼衡被告之素行、智識程度，
    犯後態度等一切情狀，量處如主文所示之刑。次查被告甲○
    ○本件犯行之犯罪時間，在96年 4月24日之前，所犯為毒品
    危害防制條例第 8條第2項及藥事法第83條第1項之罪，雖分
    別為中華民國九十六年罪犯減刑條例第 3條第1項第7款及第
    12款所定不予減刑之罪，惟其宣告刑未逾有期徒刑1年6月，
    合於同條例第3條第1項減刑條件，爰依同條例第2條第1項第
    3 款規定減其宣告刑二分之一。末查被告未曾受有期徒刑以
    上刑之宣告，有臺灣高等法院被告前案紀錄表一份在卷可稽
    ，其因一時失慮，致罹刑章，犯後已坦承犯行，經此刑之宣
    告，當知所警惕，信無再犯之虞，本院認所宣告之刑以暫不
    執行為適當，爰併予宣告緩刑貳年，並依刑法第93條第1 項
    之規定，諭知被告於緩刑期間，付保護管束，以啟自新。扣
    案之透明結晶體2 包（毛重18.55 公克），為被告所有供其
    施用之第二級毒品安非他命，酒精燈1 座，吸食器水車1 組
    ，吸食器燈泡1 個，均為被告所有供其施用毒品所用之物，
    業據被告供述在卷，均與本案轉讓安非他命之犯行無關，爰
    不予沒收之諭知。
據上論斷，應依刑事訴訟法第273 條之1 第1 項、第299 條第 1
項前段、第300 條，藥事法第83條第1 項，刑法第11條、第74條
第1 項第1 款、第93條第1 項，中華民國九十六年罪犯減刑條例
第2 條第1 項第3 款、第3 條第1 項第7 款、第12款、第7 條，
判決如主文。
本案經檢察官顏世翠到庭執行職務。
中    華    民    國    97    年    9     月    19    日
                    刑事庭  法  官  林孟宜
以上正本證明與原本無異。
如不服本判決，應於判決送達後10日內向本院提出上訴狀（應附
繕本），其未敘述上訴理由者，應於上訴期間屆滿後20日內補提
理由書狀於本院，上訴於臺灣高等法院。
                            書記官  洪明媚
中    華    民    國    97    年     9    月    19    日
附錄本案論罪科刑法條：
藥事法第83條
明知為偽藥或禁藥，而販賣、供應、調劑、運送、寄藏、牙保、
轉讓或意圖販賣而陳列者，處 7年以下有期徒刑，得併科新臺幣
5 百萬元以下罰金。
犯前項之罪，因而致人於死者，處 7年以上有期徒刑，致重傷者
，處 3年以上 12年以下有期徒刑。
因過失犯第 1項之罪者，處 2年以下有期徒刑、拘役或科新臺幣
30 萬元以下罰金。
第 1項之未遂犯罰之。


司法院資訊處製作；財團法人民間司法改革基金會備份。
